【裁判字號】    97,交上訴,37
【裁判日期】    970606
【裁判案由】    公共危險
【裁判全文】
臺灣高等法院高雄分院刑事判決        97年度交上訴字第37號
上  訴  人
即  被  告  甲○○
上列上訴人因被告公共危險案件，不服臺灣屏東地方法院96年度
交訴字第135 號中華民國97年3 月6 日第一審判決（起訴案號：
臺灣屏東地方法院檢察署96年度偵字第3546號），提起上訴，本
院判決如下：
     主  文
上訴駁回。
     事  實
一、曹采芸於民國96年1 月9 日上午7 時10分許，駕駛車牌號碼
    7292-FA 號自用小客車，沿屏東縣屏東市○○路由南往北行
    駛，途經該路286 號前，停等紅燈時，適乙○○同向騎乘腳
    踏車由後而至，擦撞曹采芸之自用小客車右後車燈處，致人
    車倒地，乙○○受有左手第4 掌骨骨折及左手遠端撕裂傷之
    傷害。詎曹采芸於下車察看後，明知乙○○已因車禍而受傷
    ，竟因急於趕至高雄市上班，而基於肇事逃逸之犯意，不顧
    乙○○之安危，即逕行駕車離去，既未報警處理，亦未對黃
    福清施以救護。嗣經乙○○之妻黃金連依目擊者提供之車牌
    號碼報警，始循線查獲。
二、案經屏東縣警察局屏東分局報請臺灣屏東地方法院檢察署檢
    察官偵查起訴。
    理  由
一、被害人乙○○於警詢中所為之陳述，本屬傳聞證據，且其於
    原審審理時所為陳述，經核與其於警詢中之陳述一致，不符
    合刑事訴訟法第159 條之2 規定，故被害人乙○○於警詢中
    所為之陳述，並不具有證據能力。又被害人乙○○於偵查中
    向檢察官所為之陳述，已依法具結，且其並未提及檢察官在
    偵查中有不法取供之情形，亦無證據可釋明其所為之陳述有
    顯不可信之情況，其復已於原審審理時出庭接受被告行使反
    對詰問權，依刑事訴訟法第159 條之1 第2 項規定，其於偵
    查中向檢察官所為之陳述，自具有證據能力。
二、訊據被告曹采芸坦承於上開時地與被害人乙○○發生車禍，
    被害人因而受傷等情不諱，惟矢口否認有何肇事逃逸犯行，
    辯稱：是被害人從後面撞我，我沒有肇事，車禍後我本來要
    報警，但被害人表示不用報警，不用叫救護車，各自處理即
    可，不會告我，並同意我先行離開，我才駕車離開現場，我
    不是肇事逃逸云云，經查：
  (一)被告於前揭時地駕駛車牌號碼7292-FA 號自用小客車停等紅
    燈時，被害人騎乘腳踏車自後擦撞被告之自用小客車右後車
    燈處，以致人車倒地，受有左手第4 掌骨骨折及左手遠端撕
    裂傷之傷害等情，迭據被告於警偵詢、原審及本院坦承不諱
    ，並經被害人於偵查及原審指訴綦詳，復有道路交通事故現
    場圖、道路交通事故調查報告表(一)、(二)、財團法人屏東基督
    教醫院診斷證明書各1 紙及照片10幀附卷可稽，堪信為實在
    。
  (二)被告雖以前揭情詞置辯，惟被害人於檢察官偵查中證稱：被
    告下來就一直罵我怎麼騎車，沒有問我傷勢如何，當時我流
    很多血，沒有人報警叫救護車，是路人看到我流很多血載我
    去醫院，載我去就醫的那位路人有記下被告的車牌，是我太
    太報警的等語，被害人於原審復證稱：被告下車罵我，罵了
    約十幾分，後來說要上班不要跟我囉唆，說我是詐騙集團就
    走了，被告沒有說要報警，我沒有同意被告先離開，也沒有
    說不會告她，被告走後，路人騎機車載我去醫院等語甚明，
    則被告所辯即非無疑。參以被害人於被告駛離現場後，旋即
    由路人騎機車載往醫院就醫並由其妻報警處理等情以觀，被
    告所辯顯然不合常情，否則被害人斷無隨即就醫並報警處理
    之可能。再者，被告於檢察官偵查中供稱：我有一直問被害
    人有沒有怎麼樣，我問傷勢是否要緊，他說不要緊，我才相
    信他沒有報警，也沒有等警察到現場就離開，我離開的時候
    約三分鐘就打電話給我先生，要他去現場處理，他說他到現
    場沒有看到被害人及被害人的腳踏車等語，顯見被告之所以
    未報警，充其量僅係其研判當時之情況後自行做出之決定，
    並非被害人對其表示不用報警使然。且倘如被告所稱：被害
    人表示不用報警，不用叫救護車，各自處理即可，不會告我
    ，並同意我先行離開云云屬實，按諸一般經驗法則，被告應
    係相信本件車禍事業已圓滿解決，則被告儘可安心離去，應
    無在離開約3 分鐘後再以電話通知其夫前往現場處理之必要
    。依此判斷，被害人證稱：我並未表示不用報警及不會提出
    告訴，亦未同意被告先行離開等語，應屬非虛，堪予採信。
    至證人即被告之夫徐城宏於原審證稱：我太太未離開肇事現
    場前，就以電話通知我前往處理，在我趕往現場途中，我太
    太另通知我被害人已經同意她先行離開云云，核與被告於檢
    察官偵查中所供：我離開現場後約3 分鐘，我就打電話給我
    先生，要他前往處理云云不符，且證人徐城宏所陳被害人乙
    ○○同意被告先行離開云云，並非其親見親聞，而係傳聞自
    被告，屬傳聞證據，自均不足資為有利於被告之認定。
  (三)按刑法第185 條之4 之肇事致人死傷逃逸罪，乃為加強救護
    ，減少被害人之死傷，促使駕駛人於肇事後能對被害人即時
    救護，是該罪之成立祇以行為人有駕駛動力交通工具肇事，
    致人死傷而逃逸之事實為已足，不以行為人之肇事有過失，
    或被害人因之成為無自救能力人為必要（最高法院90年度台
    上字第6786號判決意旨參照）。本件車禍經臺灣省高屏澎區
    車輛行車事故鑑定委員會鑑定結果，認為：被害人騎乘腳踏
    車未注意車前狀況追撞被告之車為肇事因素，被告並無肇事
    因素等情，有鑑定意見書在卷可憑，且被害人傷在左手掌骨
    部位，亦未因之成為無自救能力之人，固堪認定。被告就本
    件車禍之發生雖無過失責任，惟被告因駕駛行為而與被害人
    發生擦撞，已屬車禍肇事，且被告於車禍肇事並致被害人受
    傷後，不顧被害人之安危逕行駕車離去，而未報警處理，亦
    未施以救護，揆諸上開說明，被告自難辭肇事致人傷害逃逸
    之罪責。被告所辯：我沒有肇事，也不是肇事逃逸云云，不
    足採憑。
  (四)綜上所述，被告所辯，核係飾卸之詞，無可採信。本件事證
    明確，被告犯行洵堪認定。
三、核被告所為，係犯刑法第185 條之4 之肇事致人傷害逃逸罪
    。
四、被告犯罪事證明確，原審因而適用刑法第185 條之4 、第41
    條第1 項前段，中華民國九十六年罪犯減刑條例第2 條第1
    項第3 款、第7 條、第9 條規定，並審酌被告並無前科紀錄
    ，素行良好，及被害人乙○○所受傷勢尚非甚重，亦未因被
    告未施以救護而導致更惡劣之後果，暨被告於犯罪後未能坦
    承犯行，難謂確有悔改之意等一切情狀，量處有期徒刑8 月
    ，復說明被告犯罪時間在96年4 月24日以前，且所犯不在中
    華民國九十六年罪犯減刑條例所定不予減刑之列，應依該條
    例第2 條第1 項第3 款規定，減其刑期2 分之1 ，即減為有
    期徒刑4 月，並諭知以新臺幣1,000 元折算壹日之易科罰金
    折算標準。經核原判決認事用法，均無不合，量刑亦屬允當
    。被告上訴意旨否認犯罪，指摘原判決不當，為無理由，應
    予駁回。
據上論斷，應依刑事訴訟法第368條，判決如主文。
本案經檢察官陳建年到庭執行職務。
中    華    民    國    97    年    6     月    6      日
                  刑事第九庭    審判長法  官   莊秋桃
                                      法  官   裕斗
                                      法  官   范惠瑩
以上正本證明與原本無異。
如不服本判決應於收受本判決後10日內向本院提出上訴書狀，其
未敘述上訴理由者，並得於提起上訴後10日內向本院補提理由書
狀（均須按他造當事人之人數附繕本）「切勿逕送上級法院」。
中    華    民    國    97    年    6     月    6      日
                                      書記官   吳華榮
附錄本判決論罪科刑法條：
中華民國刑法第185 條之4 （肇事遺棄罪）
駕駛動力交通工具肇事，致人死傷而逃逸者，處6 月以上5 年以
下有期徒刑。


司法院資訊處製作；財團法人民間司法改革基金會備份。
